【裁判字號】    97,訴,1757
【裁判日期】    971031
【裁判案由】    偽證
【裁判全文】
臺灣臺北地方法院刑事判決              97年度訴字第1757號
公  訴  人  臺灣臺北地方法院檢察署檢察官
被      告  甲○○
上列被告因偽證案件，經檢察官提起公訴（97年度偵字第17642
號），因被告於本院準備程序中就被訴事實為有罪之陳述，經本
院合議庭裁定進行簡式審判程序，判決如下：
    主  文
甲○○證人於執行審判職務之公署審判時，於案情有重要關係之
事項，供前具結，而為虛偽陳述，累犯，處有期徒刑肆月。
    事  實
一、甲○○前於民國95年間因侵占案件，經臺灣臺南地方法院在
    96年3月21日以96年度易字第1582號判決判處有期徒刑1年，
    被告提起上訴，經臺灣高等法院臺南分院於96年6月20日以
    96年度上易字第303號判決駁回上訴確定，嗣因中華民國96
    年罪犯減刑條例，經臺灣高等法院臺南分院以96年度聲減字
    第907號裁定減為有期徒刑6月確定，甫於96年10月9日易科
    罰金執行完畢。詎甲○○仍不知悔改，於擔任泰辯實業有限
    公司（下稱泰辯公司）之業務經理，負責該公司與愛麗有限
    公司（下稱愛麗公司）間之銷日業務期間，明知愛麗公司於
    95 年1月4日、13日、3月31日分別匯款新臺幣（以下同）30
    萬元、50萬元、20萬元共100萬元入甲○○指定之土地銀行
    學甲分行000000000000號帳戶，係供作向泰辯公司訂貨之預
    付貨款，甲○○竟基於偽證之犯意，於97年3月13日，在本
    院民事庭審理96年度訴字第6402號給付貨款事件中，就案情
    有重要關係之事項，以證人身分供前具結後，虛偽證稱上揭
    100萬元是其向愛麗公司之借款，愛麗公司私下答應給其佣
    金，這筆借款約定以佣金抵扣後，其實際上不用返還該100
    萬元等語，致本院民事庭為愛麗公司敗訴之判決。
二、案經愛麗公司告發由臺灣臺北地方法院檢察署偵查起訴。
    理  由
一、前揭犯罪事實，業據被告甲○○於本院審理時坦承不諱，核
    與告發代理人乙○○所指訴之情節相符（見臺灣臺北地方法
    院檢察署《下稱臺北地檢署》97年度他字第6152號卷第1頁
    至第3頁、第36頁），並有預收貨款證明書影本2份、彰化銀
    行匯款單據3張、被告甲○○於本院民事庭96年度訴字第640
    2號給付貨款案件97年3月13日之言詞辯論筆錄、結文、本院
    96年度訴字第6402號民事判決書等件在卷可證（見同上他字
    卷第5頁至第二十六頁），且衡諸常情，苟被告確實向愛麗
    公司言明該等款項係其向愛麗公司之借款，且約定以佣金抵
    扣，當無需再簽立上開預收貨款合約書取信愛麗公司之必要
    ，且如係約定以佣金抵扣，自需以實際抵扣之金額為斷，難
    謂全無返還前開款項之義務，顯見，被告於前揭於97年3月1
    3日在本院民事庭96年度度訴字第6402號給付貨款事件中所
    為之證述，有所不實，足認被告任意性自白核與事實相符。
    綜上，本件事證明確，被告犯行堪以認定，應依法論科。
二、按刑法上之偽證罪，為形式犯，不以結果之發生為要件，證
    人於供前或供後具結而就案情有重要關係事項，故為虛偽陳
    述，其犯罪即成立，而該罪所謂於案情有重要關係之事項，
    則指該事項之有無，足以影響於裁判之結果者而言，至於其
    虛偽陳述，法院已否採為裁判或檢察官據為處分之基礎，或
    有無採為基礎之可能，皆於偽證罪之成立無影響（最高法院
    71年台上字第8127號、84年台上字第3949號判例意旨參照）
    。查被告於本院民事庭96年度訴字第6402號給付貨款案件中
    之證詞既非屬實，況，其所為之該等證詞業經本院96年度訴
    字第6402號民事判決採用，有本院96年度訴字第6402號民事
    在卷可憑（見同上他字卷第14頁至第26頁），是其上開證詞
    自屬與案情有重要關係之事項。故核被告所為，係犯刑法第
    168條證人於執行審判職務之公署審判時，於案情有重要關
    係之事項，供前具結而為虛偽陳述之偽證罪。又被告前於95
    年間因侵占案件，經臺灣臺南地方法院在96年3月21日以96
    年度易字第1582號判決判處有期徒刑1年，被告提起上訴，
    經臺灣高等法院臺南分院於96年6月20日以96年度上易字第
    303號判決駁回上訴確定，嗣因中華民國九十六年罪犯減刑
    條例，經臺灣高等法院臺南分院以96年度聲減字第907號裁
    定減為有期徒刑6月確定，甫於96年10月9日易科罰金執行完
    畢乙情，有臺灣高等法院被告前案紀錄表（見本院卷第4頁
    至第5頁）在卷可稽，其於有期徒刑執行完畢後，5年內故意
    再犯本件最重本刑為有期徒刑以上之罪，為累犯，應依刑法
    第47條第1項之規定，加重其刑。爰審酌被告於作證時就案
    情重要事項為虛偽之證言，已對國家司法之正確性產生重大
    危害，影響司法程序之進行，嚴重妨害司法正義之實現，惟
    其犯後於本院準備程序中坦承犯行，深表悔意，且告發人亦
    於本院審理時表示同意給被告一個教訓即可等語（見本院卷
    第28頁反面），兼衡被告品行、犯罪動機、目的、手段、生
    活狀況、智識程度等一切情狀，量處如主文所示之刑。
據上論斷，應依刑事訴訟法第273條之1第1 項、第299條第1項前
段，刑法第168條、第47條第1項，判決如主文。
本案經檢察官蔡宏展到庭執行職務。
中    華    民    國    97    年    10    月    31    日
                  刑事第五庭    法  官  鄭昱仁
上正本證明與原本無異。
如不服本判決，應於判決送達後10日內（應抄附繕本）向本院提
出上訴狀（上訴書狀應敘述具體理由。上訴書狀未敘述上訴理由
者，應於上訴期間屆滿後二十日內補提理由書於原審法院。）。
告訴人或被害人如對於本判決不服者，應具備理由請求檢察官上
訴，其上訴期間之計算係以檢察官收受判決正本之日期為準。
                                書記官  宋德華
中    華    民    國    97    年    10    月    31    日
附錄本案論罪科刑法條：
中華民國刑法第168條（偽證罪）
於執行審判職務之公署審判時或於檢察官偵查時，證人、鑑定人
、通譯於案情有重要關係之事項，供前或供後具結，而為虛偽陳
述者，處7年以下有期徒刑。


司法院資訊處製作；財團法人民間司法改革基金會備份。
